臺灣臺北地方法院刑事判決　　　　　　　96年度訴字第1268號
公　訴　人　臺灣臺北地方法院檢察署檢察官
被　　　告　甲○○
上列被告因違反毒品危害防制條例案件，經檢察官提起公訴（96
年度毒偵字第1927號），及移送併案（臺灣宜蘭地方法院檢察署
96年度毒偵字第480 號），被告於準備程序中就被訴事實為有罪
之陳述，經本院合議庭裁定由受命法官獨任進行簡式審判程序審
理，判決如下：
    主  文
甲○○施用第一級毒品，處有期徒刑捌月，減為有期徒刑肆月，
如易科罰金，以新臺幣壹仟元折算壹日。
    事  實
一、甲○○前因施用第一級毒品案件，經依臺灣板橋地方法院以
    93年度毒聲字第516號裁定送勒戒處所觀察、勒戒後，因有
    繼續施用毒品傾向，復經該院以94年度毒聲字第1290號裁定
    令入戒治處所施以強制戒治，於民國95年5月2日停止處分之
    執行而釋放出監（執行期滿日期為95年7月10日），經臺灣
    板橋地方法院檢察署檢察官於95年8月14日以95年度戒毒偵
    字第306號為不起訴處分確定。又於95年11月11日，因施用
    第一級毒品案件，業經本院以96年度訴字第478號判決判處
    有期徒刑7月確定（尚未執行）。詎甲○○仍未戒除毒癮，
    於前揭強制戒治執行完畢釋放後5年內，基於施用第一級毒
    品海洛因之犯意，於96年2月14日某時，在臺北市○○區○
    ○路某處，以點燃香菸吸食方式，施用第一級毒品海洛因1
    次。嗣為警於96年2月15日上午11時許，因另案毒品通緝為
    警方緝獲後，經採集其尿液送驗結果呈嗎啡陽性反應，而查
    悉上情。
二、案經臺北市政府警察局萬華分局報請臺灣臺北地方法院檢察
    署檢察官偵查起訴及臺灣宜蘭地方法院檢察署移送併案審理
    ，因甲○○於準備程序進行中就被訴事實為有罪之陳述，經
    本院合議庭裁定由受命法官獨任進行簡式審判程序。
    理  由
一、訊據被告甲○○對於前揭時地施用海洛因之事實坦承不諱，
    且其於96年2月15日11時許經警採集尿液送驗後，經以氣相
    層析質譜儀法（ＧＣ／ＭＳ）確認檢驗結果，確呈嗎啡陽性
    反應（按海洛因施用入人體後水解還原成嗎啡，再循嗎啡之
    代謝方式排出體外），此有應受尿液採驗人尿液檢體採集送
    驗記錄表、昭信科技顧問股份有限公司濫用藥物尿液檢驗報
    告附卷可稽，足認被告之任意性自白核與事實相符，其確有
    施用海洛因1次之行為。又被告前因施用第一級毒品案件，
    經臺灣板橋地方法院以93年度毒聲字第516號裁定送勒戒處
    所觀察、勒戒後，因有繼續施用毒品傾向，復經該院以94年
    度毒聲字第1290號裁定令入戒治處所施以強制戒治，於95年
    5月2日停止處分之執行而釋放出所，經臺灣板橋地方法院檢
    察署檢察官以95年度戒毒偵字第306號為不起訴處分確定等
    情，此有臺灣高等法院被告前案紀錄表及全國施用毒品案件
    紀錄表附卷可按。從而，被告於強制戒治執行完畢釋放後，
    5 年內再犯本件施用第一級毒品罪之事實，堪以認定，事證
    明確，自應依法論科。
二、按海洛因係屬毒品危害防制條例第2條第2項第1款所定之第
    一級毒品，核被告所為，係犯毒品危害防制條例第10條第1
    項之施用第一級毒品罪。被告持有第一級毒品海洛因之低度
    行為，應為其施用之高度行為所吸收，不另論罪。爰審酌施
    用毒品足以戕害身心健康，滋生其他犯罪，惡化社會治安，
    被告前因施用毒品，經觀察、勒戒及強制戒治後，猶不知戒
    絕毒癮，仍再度施用毒品，顯見其戒毒之意志不堅，自制力
    不佳，惟念及被告施用海洛因主要係戕害自己之身心健康，
    其犯後已坦承犯行，態度尚稱良好等一切情狀，量處如主文
    所示之刑，以資懲儆。又本件被告犯罪行為之時間，係在96
    年4月24日以前，且無不予減刑之情形，爰依中華民國96年
    罪犯減刑條例第2條第1項第3款規定減其宣告刑2分之1，並
    依同條例第9條之規定，併諭知易科罰金之折算標準。
三、至臺灣宜蘭地方法院檢察署96年度毒偵字第480號移送併案
    意旨略以：被告於95年12月28日下午3時27分回溯24小時內
    ，於不詳處所施用第一級毒品海洛因1次，經警採尿送驗而
    查獲。因認被告上開所犯施用第一級毒品海洛因罪，與本件
    起訴部分時間緊接，顯係基於反覆持續施用海洛因之單一行
    為，具有包括一罪之集合犯關係，為本件起訴效力所及，而
    請求併案審理等語。惟查：
（一）按刑法第56條連續犯之規定，於94年2月2日經修正公布刪
      除，自95年7月1日起施行，而連續犯在本質上原屬數罪，
      於連續犯之規定廢除後，對於先前實務上以連續犯予以處
      理之案件，應視具體個案，除對於合乎接續犯或包括的一
      罪之情形，認其構成單一之犯罪外，應認係數罪併罰（最
      高法院95年度臺上字第4112號判決參照）。而關於上開判
      決所提及「包括一罪」，雖未曾明文於刑法條文上出現，
      然依我國實務判決近年來均認為其範圍應係涵蓋「接續犯
      」及「集合犯」二概念。而所謂接續犯者，係指該項犯罪
      ，係由行為人以單一行為接續進行，縱令在犯罪完畢以前
      ，其各個舉動已與該罪之構成要件相符，但在行為人主觀
      上，各個舉動不過為其犯罪行為之一部分，且該數舉動於
      同時同地或密切接近之時地實施，侵害同一之法益，各行
      為之獨立性極為薄弱，依一般社會健全觀念，在時間差距
      上，難以強行分開，在刑法評價上，以視為數個舉動之接
      續施行，合為包括之一行為予以評價，較為合理，始論為
      包括一罪之接續犯（最高法院86年臺上字第3295號判例、
      95年度臺上字第1331號、95年度臺上字第3190號判決參照
      ），另就集合犯之觀念而言，若干犯罪行為態樣，本質上
      原具有反覆、延續實行之特徵，立法時既予特別歸類，定
      為犯罪構成要件之行為要素，則行為人基於該罪之犯意，
      在密切接近之一定時間及空間內複次實行之該特定構成要
      件行為，倘依社會通念，於客觀上認為符合一個反覆、延
      續性之行為觀念者，於刑法評價上，即應僅成立一罪，例
      如經營、從事業務、收集、販賣、製造、散布等具有職業
      性、營業性或收集性等具有重複特質之犯罪，均屬包括一
      罪之集合犯概念（最高法院95年度臺上字第4536號、95年
      度臺上字第4686號、95年度臺上字第5315號判決參照）。
（二）本件訊據被告固供承有於95年12月28日在其位於臺北市○
      ○區○○街201號地下1樓之住處，施用第一級毒品海洛因
      之行為，並有被告之濫用藥物尿液檢體檢驗報告可稽。然
      該次施用海洛因行為與本案被告於96年2月14日施用毒品
      之時間，已至少間隔1個半月以上，施用地點亦不相同，
      且均係為警查獲後再犯，佐以被告於本院供稱：其於95年
      12月28日施用毒品後，並沒有想要再施用，係因在康定路
      上碰到友人，剛好心情不佳，才臨時起意再度施用海洛因
      等語。是被告於施用海洛因滿足毒癮後，該次行為即已完
      成，其前後施用毒品行為間，並無密切不可分之關係，尚
      難認係於同時同地或密切接近之時、地所實施，各行為之
      獨立性極為薄弱，依一般社會健全觀念，在時間差距上，
      難以強行分開而應在刑法評價上，以視為數個舉動之接續
      施行，合為包括之一行為予以評價，較為合理，而應論為
      包括一罪之接續犯之情形，自難謂被告此部分施用海洛因
      犯行與本案論罪科刑部分有接續犯之包括一罪關係。再者
      ，集合犯係指立法者所制定之犯罪構成要件中，本即預定
      有數個同種類行為而反覆實行之犯罪而言，故是否集合犯
      之判斷，客觀上，自應斟酌法律規範之本來意涵、實現該
      犯罪目的之必要手段、社會生活經驗中該犯罪必然反覆實
      行之常態及社會通念等；主觀上，則視其反覆實施之行為
      是否出於行為人之一個犯意，並秉持刑罰公平原則，加以
      判斷之。稽以行為人施用毒品之原因，不一而足，其多次
      施用毒品之行為，未必皆出於行為人之一個犯意決定；且
      觀諸毒品危害防制條例第10條第1項、第2項施用毒品罪之
      構成要件文義衡之，實無從認定立法者本即預定該犯罪之
      本質，必有數個同種類行為而反覆實行之集合犯行，故被
      告上開施用毒品罪，應非集合犯之罪，尚難論以包括一罪
      （最高法院96年度第9次刑事庭會議決議參照）。此外，
      復查無移送併案審理意旨所指之被告施用第一級毒品海洛
      因之犯行，與本案被告前開論罪科刑之施用毒品部分，具
      有實質上一罪之關係。準此，移送併案審理部分，與本案
      起訴之犯罪事實既無實質上一罪關係，自非起訴效力所及
      ，本院無從併予審理，應退回由檢察官另為適法之處理。
據上論斷，應依刑事訴訟法第273條之1第1項、第299條第1項前
段，毒品危害防制條例第10條第1項，刑法第11條前段、第41條
第1項前段，中華民國96年罪犯減刑條例第2條第1項第3款、第7
條、第9條，判決如主文。
本案經檢察官陳重言到庭執行職務
中　　華　　民　　國　　96　　年　　9 　　月　　29　　日
　　　　　　　　　刑事第十六庭  法　官　吳俊龍
以上正本證明與原本無異。
如不服本判決，應於判決送達後10日內，向本院提出上訴狀。
                                書記官  高菁菁
中　　華　　民　　國　　96　　年　　9 　　月　　29　　日
附錄本案論罪科刑法條：
毒品危害防制條例第十條
施用第一級毒品者，處六月以上五年以下有期徒刑。
施用第二級毒品者，處三年以下有期徒刑。
